臺灣雲林地方法院刑事判決　　　　　　　 96年度訴字第602號
公　訴　人　臺灣雲林地方法院檢察署檢察官
被　　　告　甲○○
上列被告因違反藥事法案件，經檢察官提起公訴（96年度偵字第
4263號），嗣因被告就被訴事實為有罪之陳述，經本院合議庭裁
定由受命法官獨任適用簡式審判程序審理，判決如下：
    主  文
甲○○連續明知為偽藥而販賣，處有期徒刑壹年，減為有期徒刑
陸月，緩刑肆年，並應自本判決確定之日起貳個月內，向公庫支
付新臺幣貳拾萬元，扣案「濕樂膠囊」偽藥壹仟顆裝及伍拾顆裝
空瓶各壹箱、壹仟顆裝空瓶陸拾貳瓶、壹仟顆裝及伍拾顆裝空瓶
之標籤貼紙各壹疊、藥丸分裝器壹個、塑膠瓶出貨對帳單肆頁均
沒收。
    事  實
一、甲○○明知陳鴻章（由臺灣臺北地方法院另案審理中）所販
    售來源不明之「濕樂膠囊」（SHILER CAP）係未經行政院衛
    生署核准擅自製造之偽藥，竟基於販賣偽藥之概括犯意，自
    民國89年3 月間某日起至95年2 月初某日止，每次以每顆約
    新臺幣（下同）8 角至1.2 元之價格，在雲林縣崙背鄉○○
    村○○路14之1 號之住處或於電話中，向陳鴻章購買「濕樂
    膠囊」偽藥約5 萬顆（每包1 千顆），收貨後再自行分裝成
    每大瓶1 千顆及每小瓶50顆之包裝，並以每大瓶約3 千元及
    每12小瓶約2 千4 百元至3 千元之價格，連續販賣「濕樂膠
    囊」偽藥予楊來守，交易方式係由楊來守先以電話向甲○○
    訂貨，甲○○則將「濕樂膠囊」偽藥郵寄至臺南縣下營鄉賀
    建村麻豆寮38之1 號楊來守之住處，楊來守再以開立支票予
    甲○○或匯款至甲○○於雲林縣崙背鄉農會所開設之帳戶之
    方式給付藥款，並將所購得之「濕樂膠囊」偽藥以每小瓶4
    百元之價格，再販賣予在臺北縣板橋市○○街59號經營「一
    天祥藥局」之蘇哲立（業經臺灣板橋地方法院判刑確定），
    蘇哲立又將所購得之「濕樂膠囊」偽藥以每小瓶750 元之價
    格，販賣予不特定之人，嗣於92年2 月4 日楊來守死亡後，
    其妻楊賴春英（業經臺灣板橋地方法院判刑確定）又延用楊
    來守名義與甲○○及蘇哲立進行交易，而甲○○亦承前犯意
    ，以相同方式，連續販賣「濕樂膠囊」偽藥予楊賴春英。嗣
    經臺北市政府衛生局接獲檢舉後函送法務部調查局臺北市調
    查處，並由該調查處持搜索票分別於95年2 月23日至「一天
    祥藥局」、臺南縣下營鄉賀建村麻豆寮38之1 號楊賴春英之
    住處，及於同年月24日至臺北市○○○路○段16號2 樓陳鴻
    章之住處、雲林縣崙背鄉○○村○○路14之1 號甲○○之住
    處等地執行搜索，因而扣得如附表所示之物，始悉上情。
二、案經法務部調查局臺北市調查處報告臺灣板橋地方法院檢察
    署呈請臺灣高等法院檢察署令轉臺灣臺北地方法院檢察署，
    再由該署呈請臺灣高等法院檢察署令轉臺灣雲林地方法院檢
    察署檢察官偵查起訴。
    理  由
一、按本件被告甲○○所犯係死刑、無期徒刑、最輕本刑為3 年
    以上有期徒刑以外之罪，其於準備程序就前揭被訴事實為有
    罪之陳述，經受命法官告知簡式審判程序之旨，並聽取其與
    公訴人之意見後，本院認無不得或不宜改依簡式審判程序進
    行之情事，依刑事訴訟法第273 條之1 第1 項、第284 條之
    1 規定，裁定本件由受命法官獨任進行簡式審判程序，合先
    敘明。
二、上揭犯罪事實，業據被告於本院審理中坦承不諱，核與另案
    被告陳鴻章於調查站接受詢問及檢察官偵訊時自承其係依被
    告之訂貨需求而販售紅黃相間膠囊予被告乙情，另案被告楊
    賴春英於調查站接受詢問及檢察官偵訊時自承其於楊來守過
    世後即接手延用楊來守名義向被告購買「濕樂膠囊」再販售
    予「一天祥藥局」乙情，及另案被告蘇哲立於調查站接受詢
    問時自承其向楊來守夫婦購買「濕樂膠囊」再販售予不特定
    人乙情均大致相符，復有如附表所示之物扣案可證，暨「一
    天祥藥局」出售「濕樂膠囊」之免用統一發票收據、「一天
    祥藥局」基本資料查詢結果及營業登記資料、楊來守基本資
    料查詢各1 張附卷可稽。
三、又經本院依被告及另案被告楊賴春英所供述其等買賣「濕樂
    膠囊」所使用之匯款帳戶，向雲林縣崙背鄉農會及臺南縣下
    營鄉農會分別調取被告及楊來守之帳戶自89年間起至95年2
    月24日止之交易資料比對結果，以戶名楊來守、帳號000000
    0000000 號之支票存款帳戶於89年3 月31日、同年5 月2 日
    、同年8 月31日、同年11月30日、90年1 月2 日、同年3 月
    1 日、同年4 月2 日、同年5 月31日、同年7 月31日所開立
    之9 張支票，均係存入被告於雲林縣崙背鄉農會所設立帳號
    00000000000000號之帳戶兌現，且被告上開帳戶自90年5 月
    21日起至95年2 月9 日止，另有35筆以楊來守名義匯入之款
    項，而上開共計44筆以楊來守名義存入被告帳戶之款項，金
    額均為百元以上之整數，最小為7 千元，最大為28萬8 千元
    ，此有雲林縣崙背鄉農會96年10月2 日崙農信字第09600000
    3167號函所檢送之被告上開帳戶交易明細表及下營鄉農會96
    年10月24日營農信字第0960003054號函所檢送之楊來守上開
    支票存款帳戶之交易明細各1 份在卷可憑，而前揭交易紀錄
    經核亦與另案被告楊賴春英供承楊來守於89年間開始販售「
    濕樂膠囊」，92年楊來守過世後即由伊接手，最後1 次販售
    之時間係95年2 月份乙情相符，則被告係自89年3 月間某日
    起至95年2 月初某日止先後販賣「濕樂膠囊」予楊來守夫婦
    之事實，應可認定。
四、再臺北市政府衛生局接獲民眾檢舉後，就該民眾所提出於「
    一天祥藥局」所購買之「濕樂膠囊」為檢驗之結果，認其外
    盒標示衛署食字第88031209號為虛構，外觀為黃紅色膠囊，
    經檢出含有Ethoxybenzamide 、Hydrochlorothiazide 、
    dicyclomine HCl 、Dexamethasone 西藥成分，屬未經核准
    擅自製造之偽藥，此有臺北市政府衛生局95年2 月21日北市
    衛藥食字第09531226 000號函及所附檢驗報告1 份在卷可查
    。另如附表編號1 所示在「一天祥藥局」扣案之「濕樂膠囊
    」經抽樣2 盒，與如附表編號3 所示在另案被告陳鴻章住處
    扣案之紅黃相間膠囊，經送驗結果，外觀均為褐色膠囊蓋黃
    色身膠囊內裝淺褐色粉末，並均檢出Dexamethasone 、
    Dicyclomine 、Ethoxybenzamide 、Hydrochlorothiazide
    、Piroxicam 及Thiamine西藥成分，亦有行政院衛生署藥物
    食品檢驗局95年4 月27日藥檢參字第0950005710號、同年月
    28日0000000000號檢驗報告書各1 份附卷可佐。綜上足認，
    另案被告陳鴻章販售予被告之紅黃相間膠囊，即被告販售予
    楊來守夫婦，並經楊來守夫婦販售予「一天祥藥局」之負責
    人蘇哲立之「濕藥膠囊」無訛，且由此等膠囊內含西藥成分
    ，外盒標示衛署食字號為虛構，及被告向另案被告陳鴻章購
    入後自行分裝等情，亦可認定此等來源不明之膠囊乃未經核
    准擅自製造之偽藥，且被告係明知上情而販入再轉賣他人以
    從中牟利之事實。是本案事證已臻明確，被告上開犯行堪以
    認定。
五、被告行為後，刑法第33條第5 款關於罰金刑之規定、第56條
    關於連續犯之規定，均已於94年2 月2 日修正公布，並自95
    年7 月1 日施行。而同於95年7 月1 日修正施行之刑法第2
    條規定，乃關於新舊法比較適用之準據法，其本身無關行為
    可罰性要件之變更，故於95年7 月1 日前揭法律修正施行後
    ，如涉及比較新舊法之問題，應逕依修正後刑法第2 條第1
    項規定，為「從舊從輕」之比較（最高法院95年度第8 次刑
    事庭會議決議意旨參照）。茲比較新舊法如下：
  (一)依修正前刑法第33條第5 款規定，罰金刑為1 銀元（即新臺
    幣3 元）以上，但修正後刑法第33條第5 款則將罰金刑提高
    為新臺幣1 千元以上，並以百元計算之。是以修正後罰金刑
    之最低數額，已較修正前提高，自以修正前之規定較為有利
    。
  (二)修正後刑法第56條規定，業已刪除連續犯之規定。故連續數
    行為而犯同一罪名，依修正前刑法第56條規定，為連續犯，
    應以1 罪論，僅得加重其刑，但依修正後規定，已無連續犯
    可資適用，即應將各次犯行以數罪併合處罰。是以適用修正
    前關於連續犯之規定，自較為有利。
  (三)準此而論，前揭刑法第33條第5 款之修正，乃罰金刑之刑罰
    法律效果之變更；而刑法第56條連續犯之修正，則係科刑規
    範事項之變更，經綜合比較新舊法結果，應以舊法對被告有
    利，本件自應依刑法第2 條第1 項前段之規定，整體適用行
    為時即修正前刑法等規定。
六、被告行為後，藥事法第83條雖於95年5 月30日配合刑法修正
    ，刪除原第2 項有關常業犯之規定，同條第3 項及第5 項並
    配合酌修文字，遞移為第2 項及第4 項，原第4 項則遞移為
    第3 項，惟本件被告所涉藥事法第83條第1 項之罪，其構成
    要件及法定刑度均未變動，而不涉及法律變更，自無新舊法
    比較問題，附此敘明。
七、核被告所為，係犯藥事法第83條第1 項之販賣偽藥罪。被告
    先後多次販賣偽藥之犯行，時間緊接，觸犯構成要件相同之
    罪，顯係基於概括犯意反覆為之，為連續犯，應依修正前刑
    法第56條規定，論以1 罪，並加重其刑。爰審酌被告前已有
    因過失而販賣偽藥，經法院判刑之前科紀錄，有本院90年度
    易字第137 號刑事判決及臺灣高等法院被告前案紀錄表各1
    份在卷可按，竟仍不知警惕，為牟私利而販賣未經核准擅自
    製造之偽藥予他人，造成危害他人身體健康之風險，且販賣
    時間將近6 年之久，販售之數量相當可觀，犯罪情節非輕，
    惟念其犯後於本院審理中已坦承犯行，態度尚佳，及目前尚
    查無消費者因其所販售之偽藥而受損之事實等一切情狀，量
    處如主文所示之刑。又被告犯罪後，中華民國九十六年罪犯
    減刑條例業於96年7 月4 日公布，同年月16日施行，查被告
    犯罪時間在96年4 月24日以前，且宣告刑未逾有期徒刑1 年
    6 月，符合該條例所定減刑要件，爰依中華民國九十六年罪
    犯減刑條例第2 條第1 項第3 款、第7 條之規定，於裁判時
    減其宣告刑2 分之1 如主文所示。
八、被告前未曾因故意犯罪受有期徒刑以上刑之宣告，有前揭臺
    灣高等法院被告前案紀錄表可參，因貪圖小利致罹刑章，經
    此偵、審程序，當知所警惕，且所生實害尚屬有限，復於本
    院審理時即能坦承犯行，是以本院認尚無逕對被告施以短期
    自由刑之必要，應可先賦予被告適當之社會處遇，以期其能
    有效回歸社會，故上開對被告所宣告之刑，以暫不執行為適
    當，爰依刑法第74條第1 項第1 款、第2 項第4 款之規定（
    依最高法院95年度第8 次刑事庭會議決議意旨，緩刑之宣告
    ，無庸比較新舊法，應逕行適用95年7 月1 日修正施行之刑
    法），併諭知緩刑3 年，並命其自本判決確定之日起2 個月
    內，向公庫支付如主文所示之金額，以啟自新。
九、按藥事法第79條第1 項固規定：「查獲之偽藥或禁藥，沒入
    銷燬之」，惟上開沒入銷燬之規定，係列於藥事法第8 章「
    稽查及取締」內，而非列於第9 章之「罰則」，其性質應屬
    行政秩序罰，屬行政機關依行政程序科罰之權限，法院自不
    得越權於判決內諭知沒入銷燬（最高法院92年度臺上字第27
    18號判決意旨參照），是以本件扣案之「濕樂膠囊」偽藥自
    不得依上開規定宣告沒入銷燬。又扣案如附表編號4 所示之
    「濕樂膠囊」偽藥1 千顆裝及50顆裝空瓶各1 箱、1 千顆裝
    空瓶62瓶、1 千顆裝及50顆裝空瓶之標籤貼紙各1 疊、藥丸
    分裝器1 個、塑膠瓶出貨對帳單4 頁等物，均係被告所有供
    本件犯罪所用之物，業據其於本院審理中供承在卷，爰依修
    正前刑法第38條第1 項第2 款規定（刑法第38條關於沒收之
    規定亦於95年7 月1 日修正施行，惟因沒收係屬從刑，應隨
    同主刑適用同一準據法，故本件之沒收自應適用修正前刑法
    第38條規定），併予宣告沒收。至扣案如附表編號1 至3 所
    示「濕樂膠囊」偽藥以外之物品，均非被告所有；如附表編
    號4 所示之陳鴻章名片1 張，雖係被告所有，但尚認難係供
    被告本件犯罪所用之物，爰均不為沒收之諭知。
據上論斷，應依刑事訴訟法第273 條之1 第1 項、第284 條之1
、第299 條第1 項前段，藥事法第83條第1 項，刑法第2 條第1
項前段、第11條前段、第74條第1 項第1 款、第2 項第4 款、修
正前第56條、第38條第1 項第2 款，中華民國九十六年罪犯減刑
條例第2 條第1 項第3 款、第7 條，判決如主文。
本案經檢察官林豐正到庭執行職務。
中　　華　　民　　國　　96　　年　　11　　月　　19　　日
                  刑事第一庭    法  官   王雅苑
以上正本證明與原本無異。
如不服本判決，應於判決收受後10日內，向本院提出上訴狀（須
附繕本）。
                                書記官   譚系媛
中　　華　　民　　國　　96　　年　　11　　月　　19　　日
附錄本案論罪科刑法條全文：
藥事法第83條第1 項
明知為偽藥或禁藥，而販賣、供應、調劑、運送、寄藏、牙保、
轉讓或意圖販賣而陳列者，處七年以下有期徒刑，得併科新臺幣
五百萬元以下罰金。
附表
┌─┬────┬────┬────────────────────┐
│編│所有人  │查獲地點│ 扣案物名稱                             │
│號│        │        │                                        │
├─┼────┼────┼────────────────────┤
│1 │蘇哲立  │「一天祥│ 「濕樂膠囊」25盒、進銷貨文件4 張、廣告 │
│  │        │藥局」  │ 單3 張                                 │
├─┼────┼────┼────────────────────┤
│2 │楊賴春英│臺南縣下│ 「濕樂膠囊」2 瓶、匯款單1 頁、包裏託運 │
│  │        │營鄉賀建│ 單2 頁、出貨單3 本、進貨單2 頁         │
│  │        │村麻豆寮│                                        │
│  │        │38之1 號│                                        │
├─┼────┼────┼────────────────────┤
│3 │陳鴻章  │臺北市新│ 存摺1 本、訂貨單2 頁、「六達貿易有限公 │
│  │        │生北路三│ 司證書」及員工健保資料各1 張、白色膠囊 │
│  │        │段16號2 │ 10包、粉紅色膠囊1 包、紅黃相間膠囊7 包 │
│  │        │樓      │ 、白色藥粉樣品1 包、粉紅色藥粉樣品1 包 │
│  │        │        │ 、類固醇原料1 包、抗生素1 包、利尿劑4  │
│  │        │        │ 包、Thiamine藥粉4 包、鎮痛消炎藥粉6 包 │
│  │        │        │ 、胃藥藥粉4 包、鎮痛解熱藥粉8 包、心臟 │
│  │        │        │ 病藥粉1 包、黃胺藥2 包、抗生素鋁筒2 個 │
│  │        │        │ 、出貨及聯絡資料6 頁、出貨明細1 頁、匯 │
│  │        │        │ 款單2 頁、中連貨運請款單1 頁、七星化學 │
│  │        │        │ 製藥公司貨運單1 頁、七星化學製藥公司乙 │
│  │        │        │ 氧基苯胺外包裝1 頁、七星公司銷貨單3 頁 │
│  │        │        │ 、原料成分分析表7 頁、賜肝寶軟膠囊簡介 │
│  │        │        │ 資料13頁、94年桌曆9 頁、局部麻醉劑樣品 │
│  │        │        │ 1 包                                   │
├─┼────┼────┼────────────────────┤
│4 │甲○○  │雲林縣崙│ 「濕樂膠囊」50顆裝71瓶、1 千顆裝84 瓶  │
│  │        │背鄉羅厝│ 、1 千顆裝1 包、藥丸1 包、1 千顆裝空瓶 │
│  │        │村新嘉路│ 1 箱、50顆裝空瓶1 箱、1 千顆裝空瓶62瓶 │
│  │        │14之1 號│ 、1 千顆裝空瓶之標籤貼紙1 疊、50顆裝空 │
│  │        │        │ 瓶之標籤貼紙1 疊、藥丸分裝器1 個、塑膠 │
│  │        │        │ 瓶出貨對帳單4 頁、陳鴻章名片1 張       │
└─┴────┴────┴────────────────────┘
